【裁判字號】    98,訴,794
【裁判日期】    980331
【裁判案由】    毒品危害防制條例
【裁判全文】
臺灣板橋地方法院刑事判決               98年度訴字第794號
公  訴  人  臺灣板橋地方法院檢察署檢察官
被      告  甲○○
上列被告因毒品危害防制條例案件，經檢察官提起公訴（98年度
毒偵字第1126號），被告於準備程序中對被訴之事實為有罪陳述
，本院合議庭裁定由受命法官獨任行簡式審判程序，並判決如下
：
    主    文
甲○○施用第一級毒品，累犯，處有期徒刑柒月。
    事    實
一、甲○○於民國89年間，因施用第一級毒品案件，經本院以89
    年度毒聲字第4445號裁定送勒戒處所施以觀察、勒戒後，認
    有繼續施用毒品之傾向，再經本院以89年度毒聲字第4700號
    裁定令入戒治處所施以強制戒治，嗣因戒治成效經評估為合
    格，復由本院以90年度毒聲字第650 號裁定停止戒治，所餘
    期間交付保護管束，而於90年2 月16日停止戒治出所，迄90
    年8 月18日保護管束期滿執行完畢，該次施用毒品犯行並經
    臺灣板橋地方法院檢察署檢察官以91年度戒毒偵字第371 號
    為不起訴處分確定；又於94年2 月下旬之某日，因施用第一
    級毒品案件，經本院以94年度訴字第1060號判決判處有期徒
    刑10月確定；再於94年9 月30日某時起至同年10月6 日16時
    10分許止，因連續施用第一級毒品案件，經本院以94年度訴
    字第3102號判決判處有期徒刑1 年確定，嗣經本院以96年度
    聲減字第1087號裁定減刑為有期徒刑6 月確定；上開2 案所
    處之有期徒刑10月及6 月，經接續執行後，於96年7 月19日
    因徒刑執行完畢出監（據此，本件構成累犯）；詎仍未知所
    戒慎，另基於施用第一級毒品海洛因之犯意，於97年12月22
    日某時許，在臺北縣中和市○○街15號5 樓住處內，以將海
    洛因摻水置於針筒內注射身體之方式，施用第一級毒品海洛
    因1 次；嗣於97年12月24日11時55分許，在臺北市○○區○
    ○街220 巷口前為警查獲其為毒品列管人口，甲○○且同意
    接受員警採尿，經警將其尿液檢體送驗後，呈嗎啡陽性反應
    。
二、案經臺北市政府警察局中正第二分局移送臺灣板橋地方法院
    檢察署檢察官偵查後起訴。
    理    由
一、認定犯罪事實所憑之證據及理由：
(一)、訊據被告甲○○對其在上揭時間、地點施用第一級毒品海洛
    因之事實，於本院審理中自白不諱；而其於97年12月24日12
    時10分許，在臺北市政府警察局中正第二分局內接受採尿，
    經警將所採集被告尿液檢體送驗後以EIA 酵素免疫分析法、
    GS/MS 氣相層析質譜儀法鑑定結果確呈嗎啡陽性反應等情，
    亦有臺北市政府警察局偵辦毒品案件尿液檢體委驗單暨臺灣
    尖端先進生技醫藥股份有限公司98年1 月6 日濫用藥物檢驗
    報告各1 紙及身分證統一編號為Ｚ000000000號之替代療法就
    診資料1 份在卷可稽（見偵查卷第6 、8 頁及第19至20頁）
    ，足徵被告前開自白與事實相符，可以採信。
(二)、按觀察、勒戒或強制戒治執行完畢釋放後，5 年內再犯施用
    第一、二級毒品之罪者，檢察官應依法追訴，毒品危害防制
    條例第23條第2 項定有明文；次按修正毒品危害防制條例就
    施用毒品者，僅於「初犯」及「5 年後再犯」二種情形，有
    其追訴條件之限制，即須於初犯經觀察、勒戒或強制戒治釋
    放後，5 年內均無施用毒品之行為，始能認其前所實施之觀
    察、勒戒或強制戒治已足遮斷毒癮，而得於5 年後再犯時，
    再予適用初犯之規定，重行觀察、勒戒等程序；倘5 年內已
    經再犯，被依法追訴處罰，縱其第3 次（或第3 次以上）施
    用毒品之時間在初犯釋放5 年以後，即與「5 年後再犯」之
    情形有別，且因已於「5 年內再犯」，顯見其再犯率甚高，
    原實施觀察、勒戒或強制戒治，已無法收其實效，而無5 年
    戒斷期之存在，自無再經觀察、勒戒及強制戒治之必要，應
    由檢察官逕行起訴；最高法院著有95年度台非字第59號判決
    、95年度台非字第65號判決意旨可供參照；查被告前於89年
    間，因施用第一級毒品案件，經本院以89年度毒聲字第4445
    號裁定送勒戒處所施以觀察、勒戒後，認有繼續施用毒品之
    傾向，再經本院以89年度毒聲字第4700號裁定令入戒治處所
    施以強制戒治，嗣因戒治成效經評估為合格，復由本院以90
    年度毒聲字第650 號裁定停止戒治，所餘期間交付保護管束
    ，而於90年2 月16日因停止戒治出所，迄90年8 月18日保護
    管束期滿執行完畢，該次施用毒品犯行並經臺灣板橋地方法
    院檢察署檢察官以91年度戒毒偵字第371 號為不起訴處分確
    定；復於94年2 月下旬之某日，因施用第一級毒品案件，經
    本院以94年度訴字第1060號判決判處有期徒刑10月確定；再
    於94年9 月30日某時起至同年10月6 日16時10分許止，因連
    續施用第一級毒品案件，經本院以94年度訴字第3102號判決
    判處有期徒刑1 年確定（後經本院以96年度聲減字第1087號
    裁定減刑為有期徒刑6 月確定）等情，有本法院94年度訴字
    第1060號、第3102號刑事判決書、臺灣高等法院被告前案紀
    錄表在卷可稽，是被告於90年8 月18日強制戒治期滿後，5
    年以內之94年2 月下旬之某日、94年9 月30日某時起至同年
    10月6 日16時10分許止，仍因分別有施用毒品犯行，經法院
    先後判處罪刑確定，亦甚明確；據此，依諸前開條例規定及
    最高法院判決意旨，因被告在強制戒治執行完畢釋放後之5
    年內，業有施用毒品之行為，則被告本次於97年12月22日再
    次施用毒品之行為，即與5 年後再犯之情形有別，無再經觀
    察、勒戒、強制戒治之必要，應由檢察官逕行起訴，附此敘
    明；綜上，本件事證已明，被告犯行堪以認定。
二、應適用之法律、科刑審酌事由：
(一)、按海洛因屬毒品危害防制條例第2 條第2 項第1 款所規定之
    第一級毒品；是核被告本件所為，係犯同條例第10條第1 項
    之施用第一級毒品罪；其施用前持有第一級毒品海洛因之低
    度行為，為其後施用之高度行為所吸收，不另論罪；又被告
    有如事實欄所載犯罪科刑紀錄，有上開臺灣高等法院被告前
    案紀錄表可稽，則其於有期徒刑執行完畢後，5 年以內故意
    再犯本件有期徒刑以上之罪，為累犯，就其本件犯行，應依
    刑法第47條第1 項規定，加重其刑。
(二)、爰審酌被告犯罪後坦認犯行之態度、犯罪之動機、目的、手
    段等一切情狀，就其本件犯行，量處如主文所示之刑，以示
    懲儆。
據上論斷，應依刑事訴訟法第273 條之1 、第299 條第1 項前段
，毒品危害防制條例第10條第1 項，刑法第11條前段、第47條第
1 項，判決如主文。
本案經檢察官江祐丞到庭執行職務
中    華    民    國    98    年    3     月    31    日
                  刑事第十六庭  法  官  陳明偉
以上正本證明與原本無異。
如不服本判決應於送達後10日內向本院提出上訴狀。
                                書記官  陳玉心
中    華    民    國    98    年    3     月    31    日
附錄本案論罪科刑法條全文
毒品危害防制條例第10條
施用第一級毒品者，處 6 月以上 5 年以下有期徒刑。


司法院資訊處製作；財團法人民間司法改革基金會備份。
